【裁判字號】    96,易,1463
【裁判日期】    970327
【裁判案由】    妨害公務等
【裁判全文】
臺灣板橋地方法院刑事判決              96年度易字第1463號
公  訴  人  臺灣板橋地方法院檢察署檢察官
被      告  乙○○
上列被告因妨害公務等案件，經檢察官提起公訴（96年度偵字第
7992號），本院判決如下：
    主  文
乙○○對於公務員依法執行職務時，施強暴，處有期徒刑參月，
如易科罰金，以新臺幣壹仟元折算壹日，減為有期徒刑壹月又拾
伍日，如易科罰金，以新臺幣壹仟元折算壹日；又於公務員依法
執行職務時，當場侮辱，處拘役參拾日，如易科罰金，以新臺幣
壹仟元折算壹日，減為拘役拾伍日，如易科罰金，以新臺幣壹仟
元折算壹日。
    事  實
一、乙○○於民國96年4 月8 日凌晨1 時許，在臺北縣永和市○
    ○路○ 段352 巷122 弄3 號1 樓住處，因酒後（尚未達精神
    耗弱之程度）在家中咆哮，並向其妻丙○揚言要傷害家人（
    其所涉恐嚇罪部分，另經檢察官為不起訴處分），丙○遂報
    警處理，臺北縣政府警察局永和分局新生派出所（下稱新生
    派出所）員警甲○○接獲通報後，於同日凌晨1 時50分許，
    至上址處理依法執行公務，要求乙○○配合查案，詎乙○○
    竟分別基於妨害公務及侮辱公務員之犯意，對依法執行職務
    之員警甲○○咆哮，以「幹你娘」、「俗仔」（起訴書漏載
    「俗仔」）等語辱罵甲○○，且要求甲○○出示證件，並以
    強暴之手段上前抓住甲○○衣領，而強行拉扯、推擠甲○○
    ，致甲○○制服鈕釦脫落，並受有左手挫傷、左膝挫傷併紅
    腫之傷害（傷害部份，業據撤回告訴）。
二、案經臺北縣政府警察局永和分局報請臺灣板橋地方法院檢察
    署檢察官偵查起訴。
    理  由
壹、程序方面有關證據能力部分：刑事訴訟法第159 條第1 項雖
    規定，被告以外之人於審判外之言詞或書面陳述，除法律有
    規定外，不得作為證據。惟同法第159 條之5 明定：「被告
    以外之人於審判外之陳述，雖不符前4 條之規定，而經當事
    人於審判程序同意作為證據，法院審酌該言詞陳述或書面陳
    述作成時之情況，認為適當者，亦得為證據。」、「當事人
    、代理人或辯護人於法院調查證據時，知有第159 條第1 項
    不得為證據之情形，而未於言詞辯論終結前聲明異議者，視
    為有前項之同意。」，其立法理由在於傳聞證據未經當事人
    之反對詰問予以核實，乃排斥其證據能力。惟當事人如放棄
    對原供述人之反對詰問權，於審判程序表示同意該等傳聞證
    據可作為證據，此時，法院除認該傳聞證據欠缺適當性外，
    自可承認其證據能力。又當事人、代理人或辯護人於調查證
    據時，知有刑事訴訟法第159 條第1 項不得為證據之情形，
    卻表示「對於證據調查無異議」、「沒有意見」等意思，而
    未於言詞辯論終結前聲明異議者，應視為已有將該等傳聞證
    據採為證據之同意，最高法院93年度台上字第3533號、94年
    度台上字第2976號判決亦採同一見解。經查：本案被告及檢
    察官於本院審判期日，對於下列經本院調查之證據方法，均
    表示對證據能力不爭執，復於審判期日就本院一一提示之前
    揭證據方法於言詞辯論終結前，均亦未就所調查之證據主張
    有刑事訴訟法第159 條第1 項不得為證據之情形，是參照上
    開說明要旨，本案經調查之證據，均有證據能力，合先敘明
    。
貳、實體方面：
一、訊據被告乙○○固對於伊於上開時、地，與員警甲○○拉扯
    ，致員警甲○○受有前揭傷勢，且伊辱罵員警甲○○之事實
    坦承不諱，惟辯稱：案發時伊已酒醉而不知道發生何事云云
    置辯。經查：
(一)、上開事實，業據被告於本院訊問時坦承不諱，核與證人即警
    員甲○○於偵訊時具結指訴、其妻丙○及其子邱柏瑞於警訊
    及偵訊時具結證述之情節（詳見偵查卷第10至15、35至36、
    44至46頁）相符，並經本院勘驗案發經過之錄影光碟屬實，
    此有本院勘驗筆錄（詳見本院卷第39至53頁），且有證人甲
    ○○職務報告1 紙、錄影翻拍照片4 張及證人甲○○受傷害
    照片及制服毀損照片4 張、診斷證明書1 紙（詳見偵查卷第
    16、19、22至25頁）在卷可稽。是被告前開自白核與事實相
    符，堪以採信。則上開事實，堪以認定。
(二)、按精神是否耗弱，固指行為當時之精神狀態而言（26年渝上
    字第237 號、48年台上字第1486號判例），惟行為當時之精
    神狀態究竟如何，往往未必徒憑事後精神狀態所可追溯鑑定
    真確，事實審法院仍非不得視個案情節，綜合被告行為當時
    各種言行表徵，就顯然未達此程度之精神狀態者，逕行判斷
    ，並非對是否精神耗弱之認定，概須送請醫學專家鑑定，始
    得據為審斷之基礎，最高法院88年度台上字第930 號判決意
    旨足資參照。又按刑法第19條第2 項所稱精神耗弱，係指行
    為時之精神，對外界事物之判斷能力、辨識行為違法或依其
    辨識而行為之能力，較普通人之平均程度，顯然減退而言，
    與全無意識能力之心神喪失情形不同；又飲酒至醉，陷於精
    神耗弱，原為一時之精神狀態，非若精神病患之有持續性，
    故事後判斷行為人於行為時是否在酒醉精神耗弱中，無從如
    對一般精神病患得就其生理、精神等狀況為鑑定，因而法院
    綜合行為人行為時各種主客觀情形為合理推斷，自非法所不
    許，最高法院80年度台上字第3511號判決意旨自足供參酌。
１、本件被告於案發前即96年4 月7 日晚上9 時許，在前揭住處
    飲酒，至翌日即同年月8 日凌晨1 時50分許，因其酒後在家
    吵鬧，警方接獲報案到場處理之際，被告在員警甲○○前往
    處理時即知道有警員到場處理，且能分辨事物，並清楚詢問
    員警甲○○之姓名及期別，且其步伐穩定，並未因屋內雜亂
    而被絆倒，以及當日在新生派出所製作警訊筆錄時，意識清
    楚，並就員警所問之問題內容均所理解且供明：伊喝酒意識
    不清，與警方發生衝突，肢體上拉扯；伊不是故意與警方拉
    扯，伊想要與警方說明當時情況，因喝酒意識不清，與警方
    拉扯時，導致林員警受傷等語，此有上開勘驗筆錄及被告警
    詢筆錄附卷可證，顯見被告對於案發時情狀之記憶並無減弱
    之情事。況被告於案發後即96年4 月8 日凌晨4 時13分許，
    在警局接受呼氣酒精濃度測試值為每公升1.03毫克，此有酒
    精測試表1 紙（詳見偵查卷第21頁），斯時被告仍可意識清
    楚地接受警方詢問，而回溯於案發時即同日凌晨1 時50分許
    ，相隔約3 小時，以每小時回溯推估酒精測試值一般人平均
    增加每公升0.1 毫克計算，回推被告案發時之呼氣酒精濃度
    值應約為每公升1.33毫克，並非屬於相當過量之情形。足認
    被告案發當時意識無任何障礙，縱被告於案發前曾飲酒，然
    依據上開被告之情緒、動作、步態，可知被告對於外界事務
    之查覺、判斷能力並未顯著減損，且絲毫不遜於常人，顯然
    被告於案發當時其行為及情緒表現均非屬精神病性症狀或酩
    酊，是被告行為當時應未陷於精神耗弱或心神喪失之程度，
    應甚明確。
２、至被告雖曾於89年1 月3 日起至92年11月8 日期間，因精神
    官能性憂鬱症及持續性酒癮至醫院接受診治住院，並於93至
    96年間陸續至醫院門診接受診治乙節，此有臺北市立聯合醫
    院松德院區診斷證明書及臺北市聯合醫院96年12月7 日北市
    醫松字第09634215200 號函暨病歷資料1 份（詳見本院卷第
    27、67至106 頁）在卷供參，顯見被告酒癮迄今尚未戒斷。
    惟被告之精神狀況係指被告於案發當時之精神狀況，殊難遽
    以被告患有前揭病狀而認定被告行為時之精神狀況，則上開
    診斷證明書及病歷資料，自不逕採為有利於被告之認定。
３、因而，被告於案發時之精神狀況尚未達精神耗弱之程度，則
    被告辯稱：伊當時飲酒酒醉，不知道發生何事云云，顯屬無
    據，而係事後圖免卸飾之詞，不足採信。
(三)、綜上所述，本件事證已甚明確，被告犯行堪以認定，應予依
    法論科。
二、論罪科刑部分：
(一)、核被告所為，係犯刑法第135 條第1 項之對於公務員依法執
    行職務時施強暴罪及同法第140 條第1 項前段之於公務員依
    法執行職務時當場侮辱罪。又其所為多次對於公務員依法執
    行職務時當場侮辱罪，緣於其酒後情緒不穩之際，所為時、
    地密接之行為，且侵害之法益復屬相同，各行為之獨立性極
    為薄弱，依一般社會健全觀念，在時間差距上難以強行分開
    ，在刑法評價上，以視為數個舉動之接續施行，合為包括之
    一行為予以評價，較為合理（最高法院86年度台上字第329
    號判決意旨足資參照）。又被告所犯前開二罪，犯意各別，
    行為互殊，應予分論併罰。
(二)、爰審酌被告罹有精神官能性憂鬱症及持續性酒癮，已如前述
    ，惟其拒絕接受精神鑑定，此有本院公務電話紀錄及財團法
    人亞東紀念醫院97年1 月24日亞醫字第0972930018號函各1
    紙（詳見本院卷第115 至116 頁），且其於事後對事發過程
    仍能大致描述，並衡酌被告犯罪之動機、目的、手段及犯罪
    對於警員及國家法益所生之危害，及被告為低收入戶，此有
    臺北縣永和市公所低收入證明書1 紙（詳見本院卷第28頁）
    附卷供參，以及其業已賠償告訴人甲○○所受之損失，並達
    成和解，而經告訴人當庭撤回告訴，以及被告犯後坦承犯行
    之態度等一切情狀，分別量處如主文所示之刑，併均諭知易
    科罰金之折算標準，以資懲儆。
(三)、末查被告本件妨害公務罪及當場侮辱公務員罪之犯罪時間均
    為96年4 月24日以前，合於中華民國96年罪犯減刑條例第2
    條第1 項第3 款之減刑條件，各應減其宣告刑二分之一，如
    主文所示。
三、至公訴意旨另認：被告於前揭時、地，強行拉扯、推擠告訴
    人甲○○，致告訴人甲○○受有上開傷勢，而認被告另涉犯
    刑法第277 條第1 項之傷害罪嫌云云。然按告訴乃論之罪，
    告訴人於第一審辯論終結前得撤回其告訴，及告訴經撤回者
    ，應諭知不受理之判決，刑事訴訟法第238 條第1 項、第30
    3 條第3 款分別定有明文。而起訴書認被告就此係觸犯刑法
    第277 條第1 項之傷害罪嫌，依同法第287 條前段之規定，
    須告訴乃論。茲因被告向告訴人道歉，並賠償告訴人新臺幣
    4,000 元，告訴人乃於本院97年3 月13日審理時，當庭表示
    撤回傷害告訴乙節，此有該次審理筆錄及撤回告訴狀各1 份
    （詳見本院卷第128 、130 頁）附卷可證。此部分本應為被
    告不受理判決之諭知，惟公訴人認此部分與上開論罪科刑之
    對於公務員依法執行職務時施強暴罪部分係想像競合犯之裁
    判上一罪之關係，爰不另為不受理之諭知，附此敘明。
據上論斷，應依刑事訴訟法第299 條第1 項前段，刑法第135 條
第1 項、第140 條第1 項前段、第41條第1 項前段，刑法施行法
第1 條之1 第1 項、第2 項前段，中華民國96年罪犯減刑條例第
2條 第1 項第3 款、第7 條，判決如主文。
本案經檢察官彭聖斐到庭執行職務。
中    華    民    國    97    年    3     月    27    日
                  刑事第六庭    法  官  饒金鳳
以上正本證明與原本無異。
如不服本判決，應於判決送達後10日內，向本院提出上訴書狀，
且上訴書狀應敘述具體理由，而上訴書狀未敘述上訴理由者，應
於上訴期間（即自收受判決書之翌日起算10日）屆滿後20日內補
提理由書。
                                書記官  王春森
中    華    民    國    97    年    3     月    27    日
附錄本案論罪科刑法條全文：
中華民國刑法第135 條第1 項：
對於公務員依法執行職務時，施強暴脅迫者，處3 年以下有期徒
刑、拘役或300 元以下罰金。
中華民國刑法第140 條第1 項：
於公務員依法執行職務時，當場侮辱，或對於其依法執行之職務
公然侮辱者，處6 月以下有期徒刑、拘役或1 百元以下罰金。


司法院資訊處製作；財團法人民間司法改革基金會備份。
